【裁判字號】    98,訴,1147
【裁判日期】    990513
【裁判案由】    毒品危害防制條例
【裁判全文】
臺灣高雄地方法院刑事判決              98年度訴字第1147號
公  訴  人  臺灣高雄地方法院檢察署檢察官
被      告  丁○○
選任辯護人  洪條根律師
上列被告因毒品危害防制條例案件，經檢察官提起公訴（98年度
偵字第12764號），本院判決如下：
    主  文
丁○○犯如附表一所示之罪，所處之刑、沒收之物均如附表一所
示。應執行有期徒刑貳拾貳年，褫奪公權捌年，扣案如附表二編
號1 所示之物，均沒收銷燬之，扣案如附表二編號3 、4 、5 、
7所 示之物，均沒收之；未扣案之販賣第一級毒品所得財物新臺
幣共伍仟玖佰伍拾元，均沒收之，如全部或一部不能沒收時，以
其財產抵償之。
其他被訴販賣第一級毒品部分均無罪。
    事  實
一、丁○○前於民國80年間，因懲治盜匪條例案件，經臺灣高等
    法院以80年度上重訴字第9 號判處有期徒刑12年6 月確定，
    於85年5 月21日縮短刑期假釋出監並付保護管束；又於90年
    間，因違反槍砲彈藥刀械管制條例案件，經臺灣高等法院高
    雄分院以90年度上更一字第372 號判處有期徒刑1 年4 月
    ，前罪刑因而撤銷假釋執行殘刑並接續後罪刑執行，於95年
    12月12日縮短刑期假釋出監並付保護管束，於97年4 月13
    日假釋未經撤銷，視為執行完畢。詎其仍不知悔改，明知海
    洛因係毒品危害防制條例第2 條第2 項第1 款所列之第一級
    毒品，不得持有、販賣，竟基於販賣第一級毒品海洛因以營
    利之犯意，於附表一所示之時間，以其所使用門號00000000
    00號行動電話作為聯絡工具，於附表一所示之時、地，以附
    表一所示之方式及交易價格，分別販賣如附表一所示數量之
    海洛因予甲1（真實年籍姓名詳卷）、戊○○、丙○○，嗣於
    98年4 月28日下午3 時許，為警持本院核發之搜索票，在高
    雄縣路竹鄉○○路8 之1 號丁○○住處，查獲如丁○○所有
    之如附表二所示之物，及不明白色粉末1 包、塑膠鏟管6 支
    、注射針筒5 支、剪刀5 支、安非他命吸食器3 組、葡萄糖
    2包、本票5張等物，始悉上情。
三、案經高雄縣政府警察局仁武分局報請臺灣高雄地方法院檢察
    署檢察官偵查起訴。
    理  由
一、證據能力部分：
    按被告以外之人於審判外之言詞或書面陳述，除法律有規定
    者外，不得作為證據，刑事訴訟法第159 條第1 項定有明文
    ，此即學理上所稱之「傳聞證據排除法則」，而依上開法律
    規定，傳聞證據原則上固無證據能力，但如法律別有規定者
    ，即例外認有證據能力。又按被告以外之人於審判外之陳述
    ，雖不符同法第159 條之1 至之4之規定，而經當事人於審
    判程式同意作為證據，法院審酌該言詞陳述或書面陳述作成
    時之情況，認為適當者，亦得為證據，同法第159 條之5 第
    1 項定有明文。查本判決下列所引用之證據，均經被告、辯
    護人、檢察官於本院審理中同意作為證據（見本院卷第218
    、219 頁），本院審酌該等傳聞證據作成時之狀況，並無違
    法或不當等不宜作為證據之情形，依前開說明，亦得作為證
    據。
二、訊據被告固坦承其綽號為「鼠仔」或「達仔」，扣案之手機
    確係其所使用，扣案之帳冊亦為其本人所記載，惟矢口否認
    有販賣海洛因予甲1、戊○○、丙○○之犯行，辯稱：扣案的
    大本帳冊是我記職棒簽賭欠我錢的人，戊○○只有跟我互調
    毒品，我只有拿過毒給他，沒有賣給他，丙○○只有向我簽
    賭棒球，欠我錢，我沒有賣過毒品給別人云云，經查：
（1）甲1部分：
１.   關於甲1曾向被告購買毒品海洛因一事，業經證人甲1於警詢
      、偵查中證稱：「鼠仔」是高雄縣路竹地區的人，我以前
      施用毒品都是向「鼠仔」購得，「鼠仔」即是被告丁○○
      ，他使用的電話是0000000000號，我向「鼠仔」購得海洛
      因每次交易金額1000元，可以施用大概2 次，他都會開1
      部車號7305-UV 號黑色本田休旅車來交易，他說是他弟弟
      的車，交易地點都是他家附近路上，我只知道在路竹鄉○○路附近，我向他買毒品都會先以電話跟他聯絡，到高雄
      我會再跟他說我到高雄了，98年2 月6 日聯絡他應該是跟
      他買毒品，當時我有在路竹工作，98年2 月20日也是要向
      他買毒品，有通話紀錄的大致上都是要向他買毒，大約3
      、4 天買1 次，2 、3 月還是有向他買過幾次，帳冊上的
      「志仔」是我本人，上面寫的「-3000 」是我3 月初向他
      買海洛因3 次欠的錢，錢都已經給他了，跟他在98年3 月
      9 日最後1 次通話時，就把欠的錢都還了，那次沒跟他拿
      毒品，帳冊上不知為何還沒刪掉等語（見偵卷第22-24 、
      00-00 000-000 頁），核與98年2 月6 日上午7 時49分、
      下午2 時3 分，同年月20日上午11時28分、11時33分、98
      年3 月9 日下午3 時10分，甲1持用之0000000000號門號，
      與被告持用之0000000000號均有收發話之通話紀錄相符（
      見偵卷第74、75、77、88、89頁），被告雖曾否認
      0000000000號門號為其所使用，惟經調閱該門號之通聯紀
      錄，該門號所搭配之手機，多次出現本案扣案2 支手機之
      IMEI碼，而扣案之2 支手機為被告本人所使用，亦為被告
      所不爭執，足見該門號確為被告本人所使用，其所辯殊不
      足採；而車號7305 -UV號車輛，確為黑色本田休旅車，並
      為被告之弟林佑霖所有一事，亦有車號查詢汽車車籍資料
      1 份附卷可參（見偵卷第37頁），堪認證人上開證言並非
      無據。
２.   又證人甲1雖於審理中就其因買毒積欠被告之金錢還清與否
      ，因記憶模糊，而有不確定之情，先稱：還沒還完，又改
      稱：好像有還完，事情經過很久了，我知道我有欠他2 、
      3000，但好像應該還完了等語，然其就確實其每次都向買
      毒都以電話聯絡，1 次買1000元毒品，均在路竹鄉路邊交
      易，除了與被告購買海洛因以外，不會打電話聯絡之情事
      ，仍證述明確（見本院卷第148-157 頁），復參酌以卷附
      之0000000000、0000000000號通聯紀錄，甲1持用之
      0000000000號平常活動地點係以台南縣為主，與被告通話
      時、或通話後即會前往高雄縣路竹鄉，98年2 月6 日上午
      7 時49分甲1撥打被告電話時原在台南縣仁德鄉，同日上午
      8 時40分即在「高雄縣路竹鄉○○街188 號12樓」基地台
      ，98年2 月26日上午11時33分，甲1之所在地亦在「高雄縣
      路竹鄉○○街188 號12樓」基地台附近，於同日12時14分
      即回到台南縣（見偵卷第88、89頁），足以佐證證人甲1證
      稱：我向被告買毒品都會先以電話跟他聯絡，到高雄我會
      再跟他說我到高雄了，除了路竹以外，沒有約過其他地點
      交易毒品等語，堪以採信，復對照被告於上開通話時間其
      所在位置亦在高雄縣路竹鄉（見偵卷第74、75頁），亦與
      證人甲1上開證述相合，被告徒以：證人甲1之前帶朋友拿1
      部車來借錢，我借了他2 、3000元，結果他朋友的車不能
      當退還回去，我要向他討錢，所以甲1懷恨在心才誣陷我云
      云，要不足採。被告於附表一編號1 、2 所示之時、地，
      各以1000元代價販賣海洛因1 小包予甲1一情，均堪認定。
（2）戊○○部分：
１.   關於戊○○曾向被告購買毒品海洛因一事，業經證人戊○○於警詢、偵查中證稱：我不確定被告帳冊上記載之「永
      康名」是否我本人，我只記得98年4 月5 日我向被告購買
      海洛因500 元、98年4 月7 日我向被告購買海洛因500 元
      ，1 包分量大概可以施用2 次，4 月7 日那次拿450 元給
      被告，還欠被告50元，我前後向被告購買毒品共2500元，
      後來有還他，是在4 月5 日領薪水時還給他的，我想起來
      那天是給他3000元，500 元是買毒的錢，我向被告買毒品
      是以0000000000號門號撥打被告手機0000000000號購買毒
      品，每次都約在高雄縣路竹鄉省道（台一線），他都開1
      輛喜美黑色的休旅車，一手拿錢一手交貨等語（偵卷第
      183-184 、221-225 頁），核與98年4 月5 日上午10時33
      分51秒、10 時58 分13秒，同年月7 日上午9 時11分、9
      時56分、10時，戊○○持用之0000000000號門號，與被告
      持用之0000000000號有收發話之通話，98年4 月5 日上午
      8 時12 分 、10時47分、10時53分，上2 通門號有傳輸簡
      訊之紀錄一情相符（見偵卷第202-205 、206-215 頁），
      及扣案之大本帳冊上，姓名欄位上「永康名」該列，於「
      4 月5 日」、「4 月7 日」分別記載有「055 （045 ）」
      、「入045 」，最後1 欄計有「2500（並刪除原記載之
      -2500 ）」一事相合（見警卷第21頁），顯見其所述與客
      觀事證均核相符，其證詞應值採信。
２.   被告於本院審理中原辯稱：扣案大本帳冊係其作為職棒簽
      賭用，嗣又於99年4 月22日審理期日中改稱：我曾於98年
      4 月5 日賣海洛因給戊○○1 次（見本院卷第236 頁），
      隨又翻異稱：我們之前都有在互調，我有先給他大約1000
      元海洛因，他後來也沒有給我錢，所以我認為我沒有賣給
      他云云（見同上卷第238 頁）。惟參之證人戊○○於本院
      審理中亦證稱：我沒有在簽賭職棒，被告平時都叫我「阿
      民」、「民哥」都有，我沒有寫給他我的名字過，我曾經
      跟他說住仁德，確切住哪裡他不知道，我在電話中會跟他
      說我從永康交流道要去他那邊，帳冊中「永康名」是不是
      我，我不清楚，但記載的時間、金額跟我記憶中時間一樣
      ，我記得4 月5 日領完錢，我曾拿錢去還他，警詢筆錄製
      作的時候，我沒有看過通聯紀錄，購買毒品時間，是我自
      己記得，偵查員只是問我，上面記載的「永康名」是不是
      我，還記得4 月5 日買毒品時，有順便還他2500元積欠毒
      品的錢，4 月7 日時，有給他450 元，還欠50元等語（見
      本院卷第92-102頁），核其所述與其警、偵中所述前後一
      致，就上2 次給付金額之數額亦能因當日領取薪水、積欠
      金額之緣故而歷歷細數，顯見其證詞可信度極高。而該大
      本帳冊上記載之「永康名」之「名」雖非證人戊○○之「
      民」，惟被告平常僅稱呼戊○○為「阿民」，其不知其正
      確姓名如何書寫，而誤以發音相似之「名」記載，亦屬合
      於常情，而參諸證人戊○○每次均自「永康交流道」出發
      、其購買毒品日期、金額與帳冊均核相符、被告在「4 月
      7 日」記載「入045 」，與證人戊○○證稱當天只給被告
      「450 元」相合、及最後1 欄刪除原「-2500 」文字，改
      為「2500」一情，亦與證人戊○○證稱積欠之2500元購買
      毒品欠款已還之情相符等特徵，足見帳冊上「永康名」所
      指稱之人應為證人戊○○，其上之記載應為毒品交易之金
      額無誤。
３    此外，復參酌以卷附之0000000000、0000000000號通聯紀
      錄，於98年4 月5 日上午之簡訊傳輸紀錄，經證人戊○○
      於本院審理中證稱：「我的印象他傳的簡訊內容是女孩子
      很漂亮，問我要不要過去，如果我要過去的話會告訴他我
      要過去，簡訊中『女孩子』，在我理解指的就是海洛因，
      除買海洛因外，我不會有其他事情與被告聯絡。」（見本
      院卷第97頁），又證人戊○○於98年4 月5 日、98年4 月
      7 日與被告通話之基地台位置，經其證稱：「（98年4 月
      5 日你和被告之通話，你使用之基地台，8 點12分在永康
      市，10點33分在永康市，10點50分簡訊，基地台在湖內，
      10 點58 分基地台在路竹，你記得當天8 點12分到10點58
      分，你是要去哪裡？）這就是我去找丁○○的動線。」、
      「（這次你去找被告，是要做什麼？）購買毒品海洛因。
      」、「（98年4 月7 日上午9 點11分，9 點56分，10點鐘
      ，你先後使用永康市、湖內鄉、歸仁鄉之基地台，撥電話
      給被告，你記得是要做什麼？）在交流道，右轉是要去湖
      內，有次我打電話過去他跟我約不同地方，我就去不同地
      方，有次是靠近高鐵那邊，靠近路竹高鐵高架橋的位置，
      是哪個基地台我不知道。這個都是我去找他的動線。」（
      見同上卷第100-101 頁、警卷第202-205 頁），復對照被
      告於上開通話時間其所在位置亦均在高雄縣路竹鄉（見偵
      卷第74、75頁），亦與證人戊○○上開證述相合，被告於
      附表一編號3 、4 所示之時、地，各以500 元代價販賣海
      洛因1 小包予戊○○一事，事證已臻明確，被告上開辯解
      ，乃屬事後卸責虛捏之詞，不足採信。
（3）丙○○部分：
１.  關於丙○○曾向被告購買毒品海洛因一事，業經證人丙○○於警詢、偵查中證稱：被告在98年4 月25日傳簡訊給我
     說「老兄，你要過來嗎？若要的話我再留給你，不要我就
     沒留。」指的是要留海洛因給我，帳冊內記載的「田尾老
     兄」指的就是我，平時被告就是這樣叫我，裡面在4 月4日
     、4 月5 日、4 月6 日、4 月7 日、4 月10日各欄之記載
     指的是我每次跟他拿1000元海洛因的份量，最後1 欄指的
     是「2000」指的是我欠他2000元，我都是用0000000000號
     打被告所有之0000000000號跟他聯絡買毒，每次交易地點
     都在路竹鄉○道○○路旁，我都叫被告「明仔」，他都叫
     我老兄，他拿海洛因給我，有時後會開一輛黑色CRV 的車
     ，他都是開車拿給我的等語（見偵卷第294-296 、
     322-325 頁），核與98年4 月4 日上午8 時16分、8 時22
     分、10時58分、下午3 時58分、5 時57分、6 時4 分、9
     時55分、10時21分，同年月5 日上午11時33分、下午6 時
     32分、9 時48分、10時、10時11分，4 月6 日上午7 時34
     分、8 時14分、下午5 時51分、6 時7 分、6 時11分，4
     月7 日下午5 時47、53分，6 時5 、10、14分，9 時32、
     52分、10時8、21 分，4 月10日下午6 時43分丙○○持用
     之0000000000 號 門號，與被告持用之0000000000號均有
     收發話之通話，98年4 月5 日上午10時11分、下午5 時，4
     月7 日下午9時32 分，4 月10日下午5 時42分上2 通門號
     均有傳輸簡訊之紀錄一情相符（見偵卷第273-293 、
     270-272 頁），及扣案之大本帳冊上，姓名欄位上「田尾
     老兄」該列，於「4 月4日」、「4 月5 日」、「4 月6日
     」、「4 月7 日」、「4 月10日」分別記載有「1 （1 ）
     （1 ）（1 ）入2」、「1 1 」、「1 」、「1 」、「2 」
     ，最後1 欄計有「2000」一事相合（見警卷第21頁），堪
     認證人上開證言係屬有據。
２.  對於上開帳冊記載之意義，被告原於警詢、本院羈押訊問
     時供稱：我沒有真正販毒給帳冊之人，部分的人曾打電話
     給我，問我那裡有安非他命可以買，上開註記的意思是我
     向帳冊上綽號的人拿安非他命及海洛因自己吸用的，有時
     候大家會調來調去等語（見警卷第7 頁、聲羈卷第5 頁）
     ，於本院訊問時則改稱：大張的帳冊是職棒簽賭欠錢的，
     田尾老兄上3 個「（1 ）」是欠我3000的意思，「入2 」
     是還我2000，最後1 欄寫「2000」，可能是他之前欠我的
     ，當時我根本也不知道在記什麼，98年4 月25日傳給
     0000000000門號的簡訊，是報牌給他的意思，電腦下注有
     的時候不是金額常常有，有時人家壓光了，如果要，就先
     押下去的意思（見本院卷第19-20 頁），及98年12月24日
     審理期日中供稱：證人丙○○說他認識我是事實，我沒有
     叫過他田尾老兄，我沒有賣他海洛因，他欠我錢是向我借
     ，是簽賭棒球云云（見同上卷第147-148頁）。惟參之證人
     丙○○於本院審理中亦證稱：我沒有在簽賭職棒，被告平
     時都叫我「田尾老兄」，只有被告這樣叫我，因為我常常
     到田尾那地方去找朋友，我跟被告說過，我說我去那裡找
     同事，他賣給我白色粉末的四號，就是我施用的那種毒品
     ，我每次都跟他買1000元，買3 、4 次都有付清，之後他
     才讓我欠，共欠2 次，共2000元，到現在還沒還，交毒品
     的地方通常在縱貫線，除買毒外，不會用電話聯絡，他有
     時會發簡訊說他那裡有東西，要讓我欠，4 月4 、5 、6
     、7 日，1 天內跟被告通話好幾次，是我打電話給他，他
     說沒有東西，我會再打電話問他等語（見本院卷第135-146
     頁），核與其警、偵中所述前後一致，堪認其可信度極高
     。而「田尾老兄」之綽號甚具獨特性，證人丙○○亦證稱
     僅有被告如此稱呼伊，足見帳冊上「田尾老兄」所指稱之
     人應為證人丙○○無訛，被告雖辯稱：該帳冊是記載職棒
     簽賭欠錢所用云云，惟證人丙○○與被告間並無仇怨，於
     偵、審中之證詞亦經具結，若其積欠被告之金額若為賭債
     ，則其應無隱瞞上情，反而設詞誣陷被告，而陷己於偽證
     罪之動機，又核其歷次證述，對於其向被告購買毒品之日
     期、積欠金額，均與大本帳冊上記載之「田尾老兄」欄位
     相符，足認被告各於附表二編號5-9 所示之時、地，各販
     賣海洛因予丙○○，並因而得款共3000元（尚積欠2000元
     未收取）一情，要與客觀事證相符，均足堪認定。
（4）參以海洛因物稀價昂，取得不易，且為政府嚴予查緝之違
     禁物，而依法所規定非法販賣毒品海洛因之刑責甚重，法
     定本刑為無期徒刑及死刑，凡非法販賣毒品海洛因者，苟
     無利潤可圖，豈有甘冒被查緝法辦重刑之危險，且將毒品
     無端平價供應他人之理，是被告販賣毒品海洛因予上開證
     人之行為，係基於營利之意圖而販賣無訛。被告之辯護人
     雖徒以警方未對證人甲1、戊○○、丙○○採尿，顯然是以
     縱放證人之方式以取得渠等證詞云云置辯，惟上開證人作
     證過程中，並未遭強暴、脅迫、詐欺或其他不正方法之對
     待，係由證人任意陳述一情，業經證人即員警乙○○於審
     理中證述在卷（見本院卷第86-91 頁），並經上開證人於
     審理中確認無訛；又證人甲1接受警詢之日期為98年4 月5
     日、證人戊○○則為98年6 月22日、證人丙○○為98年7
     月4日 ，均距離渠等證稱向被告最後1 次購買毒品之日期
     相距已甚遠，自無從以渠等證稱曾向被告買毒等語，作為
     渠等尚在施用毒品之積極事證，而證人丙○○於98年7 月4
     日警詢時，經警採尿送驗，其鑑定結果呈安非他命、嗎啡
     陰性一事，有其尿液檢驗報告報告1 紙在卷可稽（見偵卷
     第302-303 頁），足見辯護人上開辯解之情形，並不存在
     ，其基於一己之臆測評斷之語，並不足採。又綜合上情，
     可知證人甲1、戊○○、丙○○業經隔離訊問，惟渠等對於
     購毒之方式如均以手機撥打被告0000000000號門號聯絡，
     被告時以簡訊詢問渠等是否需用毒品等情，及購毒之經過
     如被告交付毒品之地點通常位於路竹鄉其住處附近，或靠
     近省道之大馬路旁，被告偶爾騎乘機車，偶爾駕駛1 輛黑
     色喜美休旅車前來交付毒品一節，其情節互核均堪認相符
     ，及參以上開證人與被告之通聯紀錄，渠等與被告通話時
     ，上開證人所在之基地台均曾出現「高雄縣路竹鄉○○路
     188 號」位址（見偵卷第89、203 頁背面、270-271 頁）
     ，足見上開證人確實均曾前往被告住處附近交易毒品。是
     由上開證人之證詞相互佐證，及參之附卷之通聯紀錄、扣
     案大本帳冊等客觀事證，堪認被告基於營利之意圖而販賣
     海洛因之犯行，已灼然甚明，其於審理中所辯，均係卸責
     之詞，無足憑採，是被告如附表一所示之9 次販賣毒品犯
     行，洵堪認定，均應予依法論科。
（三）論罪科刑部分：
（1）按毒品危害防制條例修正條文已於98年5 月20日修正公布
     ，並於同年月22日生效施行。而行為後法律有變更者，適
     用行為時之法律。又本法（刑法）總則於其他法律有刑罰
     或保安處分之規定者，亦適用之；行為後之法律有利於行
     為人者，適用最有利於行為人之法律，刑法第11條前段、
     第2 條第1項 定有明文。修正後之毒品危害防制條例第4
     條第1 項，法定刑已自修正前之處無期徒刑者，得併科新
     台幣1 千萬元以下罰金，提高為得併科新台幣2 千萬元以
     下罰金，自均以修正前之規定，對於被告較為有利，而應
     適用修正前之規定。
（2）查海洛因係毒品危害防制條例第2 條第2 項第1 款所定之
     第一級毒品。核被告所為，各係犯修正前毒品危害防制條
     例第4 條第1 項之販賣第一級毒品罪。又被告因販賣而持
     有海洛因之低度行為，應各為販賣之高度行為所吸收，均
     不另論罪。又被告所犯上開各罪間，犯意各別、行為互殊
     ，自應予分論併罰。又被告前如事實欄一所述，經判處有
     期徒刑確定後，甫於97年4 月13日保護管束期滿假釋未經
     撤銷視為執行完畢，此有臺灣高等法院被告前案紀錄表(
     含出入監記錄）在卷可稽，被告於受上開有期徒刑之執行
     完畢後5 年以內故意再犯本件有期徒刑以上之罪，均為累
     犯，應各依刑法第47條第1 項之規定，均加重其刑（法定
     刑為死刑及無期徒刑部分依法均不得加重）。另被告所犯
     上開販賣第一級毒品罪之法定本刑為死刑或無期徒刑之罪
     ，然其每次販賣第一級毒品之數量尚屬非鉅，實際所得僅
     500 、1000元不等，與其他販毒之中、大盤可輕易獲得厚
     利之情形相較，顯有不同，故被告之各次犯行縱逕以宣告
     法定本刑中最低度之刑罰，猶嫌情輕法重，失之過苛，且
     無從依其販毒情節輕重施以不同程度之懲處，未免失其立
     法之本旨，是其犯罪情狀足堪憫恕，爰依刑法第59條規定
     ，就其各次販賣毒品罪行酌予減輕其刑，並就法定刑為罰
     金刑部分先加後減之。
（3）爰審酌被告販賣毒品以牟利，戕害他人身心健康，妨害社
     會公共秩序及善良風俗，殊不足取，及其犯後飾詞否認販
     毒犯行，顯無悔意，難謂犯後態度良好，及其販賣之數量
     、所獲取之金額、販賣之人數等一切情狀，分別量處如主
     文所示之刑，並定其應執行之刑。又依被告販賣毒品之犯
     罪性質，認有褫奪公權之必要，爰依刑法第37條第2 項，
     於各販賣毒品犯行，併予宣告褫奪公權如主文所示之期間
     ，且僅就其中最長期間執行之，以資懲儆。
（4）沒收部分：
１.  按以營利為目的販入毒品，經多次販賣後，持有剩餘毒品
     被查獲，其各次販賣毒品行為，固應併合處罰。惟該持有
     剩餘毒品之低度行為，應僅為最後一次販賣毒品之高度行
     為所吸收，不另論罪，故就該查獲之剩餘毒品，祇能於最
     後一次之販賣毒品罪宣告沒收銷燬，不得於各次販賣毒品
     罪均宣告沒收銷燬（最高法院99年度台上字第676 號判決
     要旨參照）。扣案如附表二編號1 之白色粉末2 小包，經
     送驗結果，該白色粉末確係含海洛因，有高雄市立凱旋醫
     院濫用藥物成品檢驗鑑定書（見偵卷第119頁）附卷可稽，
     應依毒品危害防制條例第18條第1 項前段之規定，於被告
     最後1次之販賣毒品罪即附表一編號9部分之主刑後，併予
     宣告沒收銷燬，另包裝毒品之袋子，因其上所殘留之毒品
     ，難以析離，且無析離之實益與必要，應視同毒品，均一
     併沒收銷燬之；至送驗耗損部分之毒品因已滅失，爰不另
     宣告沒收銷燬，附此敘明。
２.  扣案如附表二編號3 、4 之手機二支，均係被告所有，業
     經其供承在卷，參諸上開0000000000號門號通聯紀錄所示
     （見偵卷第69-80 、206-215 、273-293 頁），及被告供
     承：其確有將SIM 卡換在不同手機使用之習慣，堪認附表
     二編號3 之手機，於被告為附表一編號5 、8 犯行，附表
     二編號4 之手機，於被告為附表一編號5 、6 、8 、9 之
     犯行時，確有作為供被告聯絡丙○○販賣海洛因交易之用
     ，爰依毒品危害防制條例第19條第1 項規定，於上開各編
     號罪名項下宣告沒收，惟上開兩支手機內所附之000000000
     0 、0000000000 號SIM 卡，卷內並無證據足證係犯本件販
     賣毒品所用之物，爰不予宣告沒收。而被告持用與上開證
     人甲1、戊○○、丙○○聯絡賣毒事宜之0000000000 號SIM
     卡並未扣案，該門號申請人為黃秀靜亦非被告一事，亦有
     該門號通聯調閱查詢單1 張可憑（見偵卷第69頁），是既
     無證據足資證明該門號SIM 卡為被告所有之物，即不予沒
     收之宣告，附此敘明。此外，附表一編號1 、2 、3 、4
     、7 所示之犯行，被告做為聯絡工具支手機既未扣案，又
     未能證明係被告所有，即無庸為沒收之宣告。
３.  又扣案之附表二編號5 、6 之帳冊各1 本、編號7-10之4
     種尺寸之夾鏈袋，雖均為被告所有之物，惟編號6 之小本
     帳冊上記載之文字，未見與本案有何關連；編號8-10之夾
     鏈袋，依被告供稱：只有最小尺寸之夾鏈袋係作為包裝海
     洛因之用，其他是包裝葡萄糖、肝藥之用等語（見本院卷
     第232 頁），是附表二編號6 、8-10所示之物，並無證據
     證明與本案有何關連，爰均不予沒收之宣告。而附表二編
     號5 之大本帳冊係為紀錄被告所犯附表一編號3-9 之犯行
     所用之物（附表一編號1 、2 所示之犯行，並不在大本帳
     冊記載之時間內），業如前述，堪認編號5 所示之物，係
     被告販賣毒品所用之物，爰依毒品危害防制條例第19條第1
     項規定，於各該罪名項下宣告沒收之；另附表二編號7 之
     夾鏈袋數量高達9 包，經被告供稱係供作包裝海洛因所用
     之物，堪認其係被告預備供販賣毒品之物，應依刑法第38
     條第1 項第2 款規定沒收之。另附表二編號2 所示之殘渣
     袋6 個，並未見卷內就其鑑定內有何毒品之殘留，縱認上
     開殘渣袋內殘留有海洛因，惟參以被告供稱：那是我放葡
     萄糖進去殘渣袋，不是海洛因，我有吸食海洛因，因缺海
     洛因，就把殘渣袋摻葡萄糖、水用來注射等語（見本院第
     223 頁），亦無證據足認上開殘渣袋係被告犯本案販賣毒
     品罪行所用或所得之物，即無從於本案一併宣告沒收。
４.  又被告所為如附表一所示各次販賣海洛因所得（共計5,950
     元，附表一編號4 之價金500 元中，戊○○尚有50元未給
     付，附表一編號8 、9 之價金各1000元，丙○○尚未給付
     ，均不算入），雖均未扣案，仍應依毒品危害防制條例第
     19條第1 項之規定宣告沒收，如全部或一部不能沒收時，
     應以被告之財產抵償之。
三、無罪部分：
（一）公訴意旨另以：被告另於98年4 月4 日、98年4 月5 日，
      均在高雄縣永安鄉○○街附近，各以1000元、500 元之代
      價販賣數量不詳之海洛因1 小包予己○○，因認被告此部
      分犯行，均涉犯毒品危害防制條例第4 條第1 項販賣第一
      級毒品罪嫌。
（二）按犯罪事實應依證據認定之，無證據不得認定犯罪事實；
      不能證明被告犯罪者，應諭知無罪之判決，刑事訴訟法第
      154 條第2 項、同法第301 條第1 項前段分別定有明文；
      另按施用毒品者所稱其向某人買受毒品之指證，不得作為
      有罪判決之唯一證據，仍須調查其他必要之證據，以察其
      是否與事實相符，良以毒品買受者之指證，其憑信性於通
      常一般人已有所懷疑，尚難確信其為真實。況依毒品危害
      防制條例第17條之規定，其供出毒品來源而破獲者，復得
      減輕其刑，則其指證之真實性猶有疑慮，是施用毒品者之
      指證，其真實性有待其他必要證據加以補強。茲所謂必要
      之補強證據，固不以證明販賣毒品犯罪構成要件之全部事
      實為必要，但以與施用者之指證具有相當之關聯性為前提
      ，其經與施用者之指證綜合判斷，已達於通常一般人均不
      致有所懷疑，而得確信施用者之指證為真實者，始得為有
      罪之認定，此為無罪推定原則之必然推演（最高法院93年
      度台上字第6750號判決要旨足參）；再依刑事訴訟法第
      161 條第1 項規定：檢察官就被告犯罪事實，應負舉證責
      任，並指出證明之方法。因此，檢察官對於起訴之犯罪事
      實，應負提出證據及說服之實質舉證責任。倘其所提出之
      證據，不足為被告有罪之積極證明，或其指出證明之方法
      ，無從說服法院以形成被告有罪之心證，基於無罪推定之
      原則，自應為被告無罪判決之諭知（參最高法院40 年 台
      上字第86號、61年台上字第3099號、76年台上字第4986
      號、92年台上字第128 號判例意旨）。
（三）訊據被告堅詞否認有何販賣海洛因予己○○之犯行，辯稱
      ：我欠己○○2 萬元，所以他可能跟我有仇才誣賴我，我
      常去他家打麻將，他有時來我家賭博、喝酒，所以才常和
      他聯絡等語。經查：
１.   證人己○○於警詢中證稱：我不知道丁○○帳冊上記載是
      什麼意思，我曾向丁○○購買2 次海洛因，每次以500 或
      1000元購買，帳冊上記載之「吉仔」應該是我本人等語（
      見偵卷第142-143 頁），足見其在警詢中並未具體指出其
      向被告購買毒品之時間、地點、金額，僅因警方提示附表
      二編號5 之大本帳冊時，表示曾有向被告購買2 次海洛因
      之情事，其上開證詞之正確性，即非無疑。又證人己○○
      在偵查中證稱：我聯絡被告是用家中電話00-0000000打他
      的手機0000000000號聯絡，2 次向被告買海洛因都是在4
      月份時向他買，我向被告買毒沒有欠他錢，也沒有因打麻
      將而欠他錢，為何帳冊上記載我欠他2000元我不知道，4
      月4 日我向被告買1000元海洛因，4 月5 日我向被告買
      500 元等語（見偵卷第145-148 頁），核與帳冊上記載「
      吉仔」之列，於「4 月4 日」欄上記載「08」，「4 月5
      日」記載「（2 ）」，最後一欄記載「-2000 」等情均不
      相符，是該帳冊上記載之「吉仔」，所指是否果為「己○○」本人，亦屬有疑，又證人己○○於本院審理中經本院
      多次傳喚、拘提均未到庭，自98年6 月18日出境即滯留國
      外，至99年4 月20日止尚未入境一情，有卷內送達證書3
      紙、高雄縣政府警察局岡山分局99年3 月15日高縣岡警偵
      字第0990002865號函及報告書、法務部入出境資訊連結作
      業查詢2 紙（見本院卷第79、161 、188 、190 、210 、
      215 頁），參諸上開判決要旨，即難以證人己○○上開警
      、偵訊中有瑕疵之單一指述，而遽為被告不利之認定。
２.   又參諸證人己○○家用電話00-0000000與被告0000000000
      之通聯紀錄，2 人於98年3 月14日至98年4 月28日間，通
      聯次數竟高達200 多次，有檢察官勘驗筆錄1 份在卷可佐
      （見偵卷第141 頁），顯見兩人平日聯絡即相當頻繁，證
      人己○○對此亦證稱：我和被告聯絡大部分都是打麻將，
      被告有時會找我打麻將，他很喜歡打麻將，核與被告辯稱
      ：起訴書所載之人中，我只和己○○是朋友，聯絡最多，
      其他人都是簽賭之人，不太熟，很常聯絡是因為有時去己○○家打麻將，他常麻煩我載他去機場坐飛機等語（見本
      院卷第16-20 、232 頁）尚稱相符，是證人己○○與被告
      來往模式，既與附表一所示之證人甲1、戊○○、丙○○所
      證稱：僅於購毒時方會與被告聯絡之型態相異，卷附之上
      2 支電話之通聯記錄（見偵卷第138-140 、331-34 1頁）
      ，因乏具體之電話內容，亦無從以上開通聯記錄作為證明
      被告被訴此部分犯行之佐證，證人己○○之證詞之真實性
      ，即無其他人具關連性之證據加以補強，而難達有罪之認
      定。
(四)  綜上所述，公訴人此部分所為之舉證，尚未達通常一般人
      均不致有所懷疑，而得以確信其為真實之程度。此外，復
      查無其他積極證據足認被告有此部分販賣毒品之犯行，揆
      之前開說明，自應為被告此部分犯行無罪之諭知。
據上論斷，應依刑事訴訟法第299 條第1 項前段、第301 條、98
年5 月20日修正前毒品危害防制條例第4 條第1 項、第18條第1
項前段、第19條第1 項，刑法第2 條第1 項前段、第11條、第47
條第1 項、第37條第2 項、第59條、第51條第5 、8 款、第38條
第1項第1款，判決如主文。
本案經檢察官陳麗琇到庭執行職務。
中    華    民    國    99    年    5     月    13    日
                  刑事第一庭  審判長法  官  蔡國卿
                                    法  官  王淑惠
                                    法  官  張琬如
以上正本證明與原本無異。
如不服本判決應於收受送達後10日內向本院提出上訴書狀，並應
敘述具體理由；如未敘述上訴理由者，應於上訴期間屆滿後20日
內向本院補提理由書（均須按他造當事人之人數附繕本）「切勿
逕送上級法院」。
中    華    民    國    99    年    5     月    20    日
                                    書記官  劉甄庭
附錄法條：
修正前毒品危害防制條例第4條第1項
製造、運輸、販賣第一級毒品者，處死刑或無期徒刑；處無期徒
刑者，得併科新臺幣 1 千萬元以下罰金。
附表一：
 ┌───┬───┬────┬───┬────────────┬───────┐
 │編號  │時間  │地點    │交易  │交易方式、數量、金額    │主 文         │
 │      │      │        │對象  │                        │              │
 ├───┼───┼────┼───┼────────────┼───────┤
 │1     │98 年2│高雄縣路│甲1    │由甲1以其持有門號        │丁○○販賣第一│
 │      │月6 日│竹鄉某地│      │0000000000號行動電話，撥│級毒品，累犯，│
 │      │某時  │        │      │打丁○○所使用門號      │處有期徒刑拾陸│
 │      │      │        │      │0000000000號行動電話聯絡│年，褫奪公權捌│
 │      │      │        │      │後，丁○○在左列地點，以│年，扣案如附表│
 │      │      │        │      │新台幣（下同）1,000 元之│二編號7 所示之│
 │      │      │        │      │價格，販賣不詳數量之海洛│物，沒收之；未│
 │      │      │        │      │因1 小包予甲1 1次。      │扣案之販賣第一│
 │      │      │        │      │                        │級毒品所得財物│
 │      │      │        │      │                        │新臺幣壹仟元沒│
 │      │      │        │      │                        │收，如全部或一│
 │      │      │        │      │                        │部不能沒收時，│
 │      │      │        │      │                        │以其財產抵償之│
 │      │      │        │      │                        │。            │
 ├───┼───┼────┼───┼────────────┼───────┤
 │2     │98 年2│高雄縣路│甲1    │由甲1以其持有門號        │丁○○販賣第一│
 │      │月20日│竹鄉某地│      │0000000000號行動電話，撥│級毒品，累犯，│
 │      │      │        │      │打丁○○所使用門號      │處有期徒刑拾陸│
 │      │      │        │      │0000000000號行動電話聯絡│年，褫奪公權捌│
 │      │      │        │      │後，丁○○在左列地點，以│年，扣案如附表│
 │      │      │        │      │新台幣（下同）1,000 元之│二編號7 所示之│
 │      │      │        │      │價格，販賣不詳數量之海洛│物，沒收之；未│
 │      │      │        │      │因1 小包予甲1 1次。      │扣案之販賣第一│
 │      │      │        │      │                        │級毒品所得財物│
 │      │      │        │      │                        │新臺幣壹仟元沒│
 │      │      │        │      │                        │收，如全部或一│
 │      │      │        │      │                        │部不能沒收時，│
 │      │      │        │      │                        │以其財產抵償之│
 │      │      │        │      │                        │。            │
 ├───┼───┼────┼───┼────────────┼───────┤
 │3     │98年4 │高雄縣路│戊○○│由戊○○以其持有門號    │丁○○販賣第一│
 │      │月5日 │竹鄉省道│      │0000000000號行動電話，撥│級毒品，累犯，│
 │      │      │臺一線附│      │打丁○○所使用門號      │處有期徒刑拾伍│
 │      │      │近      │      │0000000000號行動電話聯絡│年捌月，褫奪公│
 │      │      │        │      │後，丁○○在左列地點，以│權柒年，扣案如│
 │      │      │        │      │新台幣（下同）500 元之價│附表二編號5 、│
 │      │      │        │      │格，販賣不詳數量之海洛因│7所 示之物，沒│
 │      │      │        │      │1 小包予戊○○1 次。    │收之；未扣案之│
 │      │      │        │      │                        │販賣第一級毒品│
 │      │      │        │      │                        │所得財物新臺幣│
 │      │      │        │      │                        │伍佰元沒收，如│
 │      │      │        │      │                        │全部或一部不能│
 │      │      │        │      │                        │沒收時，以其財│
 │      │      │        │      │                        │產抵償之。    │
 ├───┼───┼────┼───┼────────────┼───────┤
 │4     │98年4 │高雄縣路│戊○○│由戊○○以其持有門號    │丁○○販賣第一│
 │      │月7日 │竹鄉或湖│      │0000000000號行動電話，撥│級毒品，累犯，│
 │      │      │內鄉某地│      │打丁○○所使用門號      │處有期徒刑拾伍│
 │      │      │        │      │0000000000號行動電話聯絡│年捌月，褫奪公│
 │      │      │        │      │後，丁○○在左列地點，以│權柒年，扣案如│
 │      │      │        │      │新台幣（下同）500 元之價│附表二編號5 、│
 │      │      │        │      │格，販賣不詳數量之海洛因│7所 示之物，沒│
 │      │      │        │      │1 小包予戊○○1 次，並當│收之；未扣案之│
 │      │      │        │      │場收取450 元之價金（尚欠│販賣第一級毒品│
 │      │      │        │      │50元）。                │所得財物新臺幣│
 │      │      │        │      │                        │肆佰伍拾元沒收│
 │      │      │        │      │                        │，如全部或一部│
 │      │      │        │      │                        │不能沒收時，以│
 │      │      │        │      │                        │其財產抵償之。│
 ├───┼───┼────┼───┼────────────┼───────┤
 │5     │98年4 │高雄縣路│丙○○│由丙○○以其持有門號    │丁○○販賣第一│
 │      │月4日 │竹鄉省道│      │0000000000號行動電話，撥│級毒品，累犯，│
 │      │      │馬路某處│      │打丁○○所使用門號      │處有期徒刑拾陸│
 │      │      │旁      │      │0000000000號行動電話聯絡│年，褫奪公權捌│
 │      │      │        │      │後，丁○○在左列地點，以│年，扣案如附表│
 │      │      │        │      │新台幣（下同）1,000 元之│二編號3 、4 、│
 │      │      │        │      │價格，販賣不詳數量之海洛│5 、7 所示之物│
 │      │      │        │      │因1 小包予丙○○1 次。  │，沒收之；未扣│
 │      │      │        │      │                        │案之販賣第一級│
 │      │      │        │      │                        │毒品所得財物新│
 │      │      │        │      │                        │臺幣壹仟元沒收│
 │      │      │        │      │                        │，如全部或一部│
 │      │      │        │      │                        │不能沒收時，以│
 │      │      │        │      │                        │其財產抵償之。│
 ├───┼───┼────┼───┼────────────┼───────┤
 │6     │98年4 │高雄縣路│丙○○│由丙○○以其持有門號    │丁○○販賣第一│
 │      │月5日 │竹鄉省道│      │0000000000號行動電話，撥│級毒品，累犯，│
 │      │      │馬路某處│      │打丁○○所使用門號      │處有期徒刑拾陸│
 │      │      │旁      │      │0000000000號行動電話聯絡│年，褫奪公權捌│
 │      │      │        │      │後，丁○○在左列地點，以│年，扣案如附表│
 │      │      │        │      │新台幣（下同）1,000 元之│二編號4 、5 、│
 │      │      │        │      │價格，販賣不詳數量之海洛│7 所示之物，沒│
 │      │      │        │      │因1 小包予丙○○1 次。  │收之；未扣案之│
 │      │      │        │      │                        │販賣第一級毒品│
 │      │      │        │      │                        │所得財物新臺幣│
 │      │      │        │      │                        │壹仟元沒收，如│
 │      │      │        │      │                        │全部或一部不能│
 │      │      │        │      │                        │沒收時，以其財│
 │      │      │        │      │                        │產抵償之。    │
 ├───┼───┼────┼───┼────────────┼───────┤
 │7     │98年4 │高雄縣路│丙○○│由丙○○以其持有門號    │丁○○販賣第一│
 │      │月6日 │竹鄉省道│      │0000000000號行動電話，撥│級毒品，累犯，│
 │      │      │馬路某處│      │打丁○○所使用門號      │處有期徒刑拾陸│
 │      │      │旁      │      │0000000000號行動電話聯絡│年，褫奪公權捌│
 │      │      │        │      │後，丁○○在左列地點，以│年，扣案如附表│
 │      │      │        │      │新台幣（下同）1,000 元之│二編號5 、7 所│
 │      │      │        │      │價格，販賣不詳數量之海洛│示之物，沒收之│
 │      │      │        │      │因1 小包予丙○○1 次。  │；未扣案之販賣│
 │      │      │        │      │                        │第一級毒品所得│
 │      │      │        │      │                        │財物新臺幣壹仟│
 │      │      │        │      │                        │元沒收，如全部│
 │      │      │        │      │                        │或一部不能沒收│
 │      │      │        │      │                        │時，以其財產抵│
 │      │      │        │      │                        │償之。        │
 ├───┼───┼────┼───┼────────────┼───────┤
 │8     │98年4 │高雄縣路│丙○○│由丙○○以其持有門號    │丁○○販賣第一│
 │      │月7日 │竹鄉省道│      │0000000000號行動電話，撥│級毒品，累犯，│
 │      │      │馬路某處│      │打丁○○所使用門號      │處有期徒刑拾陸│
 │      │      │旁      │      │0000000000號行動電話聯絡│年，褫奪公權捌│
 │      │      │        │      │後，丁○○在左列地點，以│年，扣案如附表│
 │      │      │        │      │新台幣（下同）1,000 元之│二編號3 、4、5│
 │      │      │        │      │價格，販賣不詳數量之海洛│、7 所示之物，│
 │      │      │        │      │因1 小包予丙○○1 次，惟│沒收之。      │
 │      │      │        │      │丙○○尚積欠1000元之價金│              │
 │      │      │        │      │。                      │              │
 ├───┼───┼────┼───┼────────────┼───────┤
 │9     │98年4 │高雄縣路│丙○○│由丙○○以其持有門號    │丁○○販賣第一│
 │      │月10日│竹鄉省道│      │0000000000號行動電話，撥│級毒品，累犯，│
 │      │      │馬路某處│      │打丁○○所使用門號      │處有期徒刑拾陸│
 │      │      │旁      │      │0000000000號行動電話聯絡│年，褫奪公權捌│
 │      │      │        │      │後，丁○○在左列地點，以│年，扣案如附表│
 │      │      │        │      │新台幣（下同）1,000 元之│二編號1 所示之│
 │      │      │        │      │價格，販賣不詳數量之海洛│物，均沒收銷燬│
 │      │      │        │      │因1 小包予丙○○1 次，惟│之；如附表二編│
 │      │      │        │      │丙○○尚積欠1000元之價金│號4 、5 、7 所│
 │      │      │        │      │。                      │示之物，沒收之│
 │      │      │        │      │                        │。            │
 └───┴───┴────┴───┴────────────┴───────┘
附表二
 ┌──┬─────────┬─────────────────────┐
 │編號│名稱              │  數量                                    │
 ├──┼─────────┼─────────────────────┤
 │ 1  │海洛因2 包（含包裝│2 包（驗後淨重分別為0.006 公克、0.149 公克│
 │    │袋2 個）          │，共0.155 公克）                          │
 ├──┼─────────┼─────────────────────┤
 │ 2  │殘渣袋            │6 個                                      │
 │    │                  │                                          │
 ├──┼─────────┼─────────────────────┤
 │ 3  │SONY廠牌行動電話（│1具                                       │
 │    │序號00000000000000│                                          │
 │    │，不含0000000000  │                                          │
 │    │門號SIM 卡）      │                                          │
 ├──┼─────────┼─────────────────────┤
 │ 4  │PHS/GSM 廠牌行動電│1支                                       │
 │    │話（序號0000000000│                                          │
 │    │8371 ，不含0000000│                                          │
 │    │761 門號SIM 卡）  │                                          │
 ├──┼─────────┼─────────────────────┤
 │ 5  │帳冊（大本）      │1本                                       │
 ├──┼─────────┼─────────────────────┤
 │ 6  │帳冊（小本）      │1本                                       │
 ├──┼─────────┼─────────────────────┤
 │ 7  │夾鏈袋（40mm×32mm│9包                                       │
 │    │）                │                                          │
 ├──┼─────────┼─────────────────────┤
 │ 8  │夾鏈袋（110mm×70m│1包                                       │
 │    │m）               │                                          │
 ├──┼─────────┼─────────────────────┤
 │ 9  │夾鏈袋（200mm×140│1包                                       │
 │    │mm）              │                                          │
 ├──┼─────────┼─────────────────────┤
 │ 10 │夾鏈袋（170mm×120│1包                                       │
 │    │mm）              │                                          │
 └──┴─────────┴─────────────────────┘            │                                          │

司法院資訊處製作；財團法人民間司法改革基金會備份。
